臺灣板橋地方法院交通事件裁定　96年度交聲字第1314、1323號
原處分機關　交通部公路總局臺北區監理所蘆洲監理站
異　議　人
即受處分人　甲○○
上列異議人即受處分人因違反道路交通管理處罰條例案件，不服
原處分機關於民國九十六年八月十四日所為之裁決處分（裁決書
案號：北監蘆字第裁四六─Ｃ00000000號、北監蘆字第
裁四六─Ｃ00000000號），聲明異議，本院裁定如下：
    主  文
異議駁回。
    理  由
一、原處分意旨略以：異議人即受處分人甲○○所有之車牌號碼
    ＣＬＡ－三三七號重型機車，於民國九十六年六月二十五日
    上午八時十分許，行駛經過臺北縣三重市○○○路、同安街
    口時，因「闖紅燈（同安街左轉中正南路）」、「闖紅燈，
    經警攔檢，駕駛人拒停逃逸」之違規，經警逕行舉發，爰依
    道路交通管理處罰條例第五十三條第一項、第六十條第一項
    、第六十三條第一項、第三項規定，分別處罰鍰新臺幣（下
    同）一千八百元並記違規點數三點（闖紅燈部分），及處罰
    鍰三千元並記違規點數一點（拒停逃逸部分）。異議人則以
    ：伊當天騎乘上開機車在三重市○○街停紅燈後由同安街左
    轉中正南路上忠孝橋去上班，伊當時沒有闖紅燈，且現場車
    輛很多，伊當時有戴ＭＰ３聽音樂，並沒有印象現場有警察
    攔伊云云，爰聲明異議，請求撤銷原處分。
二、按汽車（含機器腳踏車，下同）駕駛人，行經有燈光號誌管
    制之交岔路口闖紅燈者，處一千八百元以上五千四百元以下
    罰鍰。又汽車駕駛人，駕駛汽車有違反本條例之行為，經交
    通勤務警察或依法令執行交通稽查任務人員制止時，不聽制
    止或拒絕停車接受稽查而逃逸者，除按各該條規定處罰外，
    處三千元以上六千元以下罰鍰；另汽車駕駛人有上開第五十
    三條、第六十條第一項之情形者，除依原條款處罰鍰外，並
    分別記違規點數三點、一點。道路交通管理處罰條例第五十
    三條第一項、第六十條第一項、第六十三條第一項第一款、
    第三款分別定有明文。
三、經查：本件異議人固不否認於前開時間，騎乘車號ＣＬＡ－
　　三三七號重型機車由臺北縣三重市○○街左轉中正南路行駛
    之事實，但否認有闖紅燈及拒絕停車接受稽查而逃逸等交通
    違規行為，並以前詞置辯。惟本件交通違規逕行舉發之過程
    ，依證人即舉發警員蔡東敏於本院調查時結證稱：「（本件
    是否你舉發？舉發經過？）是我舉發的，當天我是執勤七到
    九點交通疏導勤務，我當時站在中正南路與重安街口，在八
    點多時我發現同安街有騎士騎乘車號ＣＬＡ－三三七機車闖
    紅燈，由同安街左轉中正南路，因為當時中正南路是綠燈，
    同安街是紅燈，同安街的車輛不得左轉行駛中正南路。我原
    本在示意圖Ａ交崗的位置看到該機車闖紅燈，我就走到示意
    圖上Ｂ攔查位置，我以手勢及哨音指示該騎士停車接受稽查
    」、「（你當時要求騎士停車接受稽查最近的距離？）約一
    、二公尺，我就舉手勢要他停車，他從我側邊經過時，跟我
    距離半公尺時，我用我左手輕拍他的左手，我發現該騎士不
    停車，我就拿起隨身相機朝他的車牌拍照，拍照情形如今天
    所提照片。照片（中）有些車輛是中正南路直行綠燈的車輛
    ，我拍照同時把他車號記下來寫在本子，待照片洗出確認車
    號沒有錯，才告發的」、「（你確定異議人當時從同安街左
    轉中正南路時，同安街的號誌是紅燈？）是，我確定。當時
    中正南路是綠燈」、「（你對該騎士攔查時，他有無看到你
    ，或有何反應？）我當時動作很明確，我有吹哨子，也有用
    手碰觸他，他不可能不知道」‧‧「（你看到異議人左轉中
    正南路，你上前攔查時，與他是正面的嗎？）是。他的車頭
    就朝向我站的位置，我吹哨子，比手勢要他停車，當時我看
    他的眼睛，他故意不看我，所以他經過時，我才拍他的左手
    臂」等語明確，並有警員蔡東敏當庭提出與上開舉發過程相
    符之舉發現場示意圖、採證照片各一件在卷可稽。茲舉發警
    員蔡東敏係在場之目擊證人，其到庭以具結擔保供述之真實
    性，且與異議人素不相識，又無嫌隙，應無攀誣異議人之理
    ，自不得僅以證人蔡東敏為本件開單舉發之警員而全盤抹煞
    其在訴訟上所具有目擊證人之資格，其證言自得採為本院裁
    判之依據。又按交通警察掣單舉發違反道路交通管理處罰條
    例所列之違規事實，本質上為行政處分，係公務員基於職務
    上之公權力，依法就特定之具體事件所為之具公法上效果之
    單方面行政行為，如無形式上顯然之瑕疵可指，基於公務員
    為公法上行為具有公信力之原則，該行政行為當可被推定為
    真正。若謂公務員一切行政行為均需預留證據以證其實，則
    國家行政勢必窒礙難行，準此，刑事訴訟法就犯罪證據所列
    有關之規定與屬於行政秩序罰之交通違規裁罰本質不合之部
    分，自不在準用之列。本件舉發警員蔡東敏為執行交通勤務
    之公務員，其觀察程度自較一般人更為專注，應無誤認之可
    能，且異議人於本院調查時自陳其於舉發當時騎乘機車由三
    重市○○街左轉中正南路等語，與證人蔡東敏證述違規駕駛
    人當時騎乘機車闖紅燈及拒絕停車接受稽查而逃逸之路線相
    符，而異議人亦未能就執勤警員之舉發有誤提出相關證據以
    供調查，是舉發警員蔡東敏既已清楚說明本件逕行舉發過程
    ，復查無任何證據足資證明員警有捏造事實違法取締之情事
    ，則執勤員警本其維護交通秩序、安全職責所為之舉發，自
    應受到合法、正確之推定。是依證人乙○○○○之上開證述
    ，顯見異議人於舉發當時確有由同安街紅燈左轉中正南路之
    闖紅燈行為，且舉發警員當時既在極短距離內以手勢、哨音
    並以手輕拍異議人身體等方式示意異議人停車接受稽查，衡
    情異議人應知悉警員攔停稽查之動作，然異議人竟拒不停車
    接受稽查而逃逸，則本件異議人於上開時地騎乘上述機車，
    闖紅燈及拒絕停車接受稽查而逃逸等違規事實，均堪以認定
    。異議人上開所辯各節，顯係卸責之詞，自難採信。
四、綜上所述，異議人確於上開時地有闖紅燈及拒絕停車接受稽
    查而逃逸等違規行為。從而，原處分機關依首開道路交通管
    理處罰條例之規定，分別處罰鍰一千八百元並記違規點數三
    點（闖紅燈部分），及處罰鍰三千元並記違規點數一點（拒
    停逃逸部分），核無違誤，則異議人之聲明異議，為無理由
    ，應予駁回。
據上論斷，應依道路交通案件處理辦法第十九條，裁定如主文。
中　　華　　民　　國　　96　　年　　9 　　月　　19　　日
                        交通法庭  法　官 楊 志 雄
以上正本證明與原本無異
如不服本裁定應於送達後五日內向本院提出抗告狀
                                  書記官 陳 春 銘
中　　華　　民　　國　　96　　年　　9 　　月　　19　　日
